【裁判字號】    97,易,883
【裁判日期】    970616
【裁判案由】    竊盜等
【裁判全文】
臺灣士林地方法院刑事判決               97年度易字第883號
公  訴  人  臺灣士林地方法院檢察署檢察官
被      告  丙○○
上列被告因竊盜等案件，經檢察官提起公訴（97年度偵字第4065
號），本院判決如下：
    主  文
丙○○犯攜帶兇器竊盜未遂罪，累犯，處有期徒刑捌月；又犯竊
盜未遂罪，累犯，處有期徒刑伍月；應執行有期徒刑壹年。
     事  實
一、丙○○前有多次竊盜案件，最近一次經臺灣基隆地方法院以
    93年度訴字第743 號判決處有期徒刑1 年6 月確定，於民國
    95年4 月7 日縮刑期滿執行完畢，猶不知悔改，因缺錢花用
    ，竟分別基於為自己不法所有之意圖，為：
    (一)於97年3 月6 日下午1 時許，至位於臺北市○○區○○路
      之東吳大學，見該校教職員宿舍區置有客觀上對於人之生
      命、身體具有危險性之鋤頭1 把，即撿拾（無證據證明有
      不法所有之意圖）攜至該校內同上路70之39號之甲○○、
      乙○○住處，以不詳方式開啟該址後門喇叭鎖，侵入該址
      廚房後，經環顧查看該處廚房未發現值錢之物，遂欲進入
      該址客廳續行翻找財物，因該址廚房與客廳間之木門上鎖
      ，丙○○遂以所攜之鋤頭敲擊該木門，將該木門敲破（毀
      損部分未據告訴），於丙○○以鋤頭毀損木門時，適乙○○返家，聽到屋內木門遭撞擊之聲音，向內查看發現屋內
      有人拿工具撞門，遂在外製造聲響，丙○○發現有人返家
      ，旋將鋤頭棄置逃離該處，乙○○上前盤問丙○○，丙○○敷衍應答後逃逸，始未得逞。
    (二)復於同年月14日中午12時30分，再至東吳大學教職員宿舍
      ，經查看發現同上路70之44號丁○○住處無人在內，遂沿
      該住處外水管管線攀爬至上址2 樓後方陽臺，自未關閉之
      廚房後門侵入上址，著手在該處書房、臥室翻箱倒櫃，因
      未發現有價值財物，遂於同日下午1 時許離去上址，而未
      得逞。
    (三)丙○○離開丁○○住處時，適甲○○發現其行跡可疑，請
      其至東吳大學教官室，旋報警並請乙○○指認，經確認丙○○即為侵入甲○○、乙○○上址行竊之人，而查悉上情
      ，警並扣得丙○○使用之鋤頭1 把。
二、案經甲○○、丁○○告訴及臺北市政府警察局士林分局報告
    臺灣士林地方法院檢察署檢察官偵查起訴。
    理  由
一、按被告以外之人於審判外之言詞或書面陳述，除法律有規定
    者外，不得作為證據；又被告以外之人於審判外之陳述，雖
    不符合同法第159 條之1 至第159 條之4 之規定，但經當事
    人於審判程序同意作為證據，法院審酌該言詞陳述或書面陳
    述作成時之情況，認為適當者，亦得為證據。當事人、代理
    人或辯護人於法院調查證據時，知有第159 條第1 項不得為
    證據之情形，而未於言詞辯論終結前聲明異議者，視為有前
    項之同意，刑事訴訟法第159 條第1 項及第159 條之5 分別
    定有明文。查本判決下列所引用之各該被告以外之人於審判
    外之陳述，雖屬傳聞證據，惟均經當事人於本院準備程序及
    審判期日中表示無意見而不予爭執，且迄至言詞辯論終結前
    亦未再聲明異議，本院審酌此等證據資料製作時之情況，尚
    無違法不當及證明力明顯過低之瑕疵，亦認為以之作為證據
    應屬適當，故揆諸前開規定，爰逕依刑事訴訟法第159 條之
    5 規定，認前揭證據資料均例外有證據能力，合先敘明。
二、上揭被告丙○○侵入甲○○、乙○○上址住處，並持撿拾之
    鋤頭破壞甲○○、乙○○住處廚房與客廳間之木門，後因發
    現有人返家而逃逸始未竊得財物，及侵入丁○○前揭住處，
    翻箱倒櫃找尋財物，因未見有價值之物，始未取財物而離開
    等情，業據被告於本院審理時自白不諱，核與證人即被害人
    丁○○、甲○○於警詢、偵查，及證人乙○○於警詢、偵查
    及本院審理時證述綦詳，並有扣案之鋤頭1 把在卷可參。再
    被告雖辯稱：甲○○、乙○○住處後門未上鎖云云，然查甲○○、乙○○住處後門於被告竊盜時有上鎖等情，業據證人
    甲○○、乙○○分別於偵查及本院審理時述明在卷，被告辯
    稱其行竊時，該址後門未上鎖云云，自不足採信。再依證人
    乙○○證稱：我家後門是喇叭鎖，我們出去時有上鎖，我不
    確定被告如何從後門進入，我們家後門及後門的鎖沒有壞掉
    等語，堪認被告打開甲○○、乙○○住處後門時，並未毀壞
    該門扇及與門扇成一體之喇叭鎖，另因被告否認其侵入甲○○、乙○○住處時，該址後門有上鎖，而本院依卷內證據亦
    無從確知被告開啟該址後門喇叭鎖之方式，是本院認定被告
    係以不詳方式開啟該址後門喇叭鎖侵入上址。另被告辯稱：
    一進入甲○○、乙○○住處廚房後，即破壞該址廚房與客廳
    間之木門，並未四處張望云云，然查被告侵入甲○○、乙○○住處之目的既係為竊盜，衡情其侵入上址廚房後，應會張
    望查看有無財物，豈會不先在廚房搜尋財物，即破壞廚房與
    客廳間之木門？堪認被告於進入該址廚房後，應已著手以目
    光搜尋財物，見廚房無財物，欲續至客廳翻找財物，方以鋤
    頭破壞客廳與廚房間之木門，被告辯稱：進入上址廚房未搜
    尋財物云云，顯為避重就輕之詞。綜上所述，本件事證明確
    ，被告犯行洵堪認定，應依法論科。
三、查被告持以為事實欄一(一)竊盜犯行之鋤頭1 把，可毀壞木門
    ，在客觀上足對人之生命、身體構成威脅，自屬兇器之一種
    。被告於97年3 月6 日攜帶上開工具，侵入甲○○、乙○○
    住處，以目光環顧查看該處廚房未發現值錢之物，以鋤頭破
    壞客廳與廚房之木門欲續行進入客廳之際，因聽聞乙○○製
    造之聲響，恐其犯行曝光，始罷手離去之行為，係犯刑法第
    306 條第1 項之無故侵入住宅罪、第321 條第2 項、第1 項
    第3 款之攜帶兇器竊盜未遂罪。再按所謂毀越門扇牆垣，係
    指毀損或超越及踰越門扇牆垣而言。與用鑰匙開鎖啟門入室
    者不同。所謂越進門扇牆垣，其越進二字亦應解為超越或踰
    越而進，非謂啟門入室即可謂之越進，最高法院22年度上字
    第454 號判例揭有明文。依前述，本院無法確定被告開啟甲○○、乙○○住處後門之方式，被告自可能以鑰匙開鎖啟門
    入室，依罪疑惟輕原則，本院認被告不構成第321 條第1 項
    第2 款毀越門扇竊盜之加重條件，起訴書認構成此加重條件
    尚有誤會。被告96年3 月14日侵入丁○○住處，著手翻找財
    物，因未覓得有價值之物始罷手，而未得逞部分，係犯刑法
    第306 條第1 項、第320 條第3 項、第1 項之無故侵入住宅
    罪及普通竊盜未遂罪。被告97年3 月6 日之一行為，觸犯上
    開無故侵入住宅及攜帶兇器竊盜未遂罪二罪名，另同年月14
    日之一行為，觸犯上揭無故侵入住宅及普通竊盜未遂罪二罪
    名，均為想像競合犯，應依刑法第55條之規定，分別從一重
    論以刑法第321 條第2 項、第1 項第3 款之罪，及第320 條
    第3 項、第1 項之罪處斷，起訴書認被告97年3 月6 日之犯
    行，成立無故侵入住宅及攜帶兇器竊盜未遂罪二罪，同年月
    14日之犯行成立無故侵入住宅及竊盜未遂罪二罪，尚有誤會
    。被告已著手於加重竊盜罪及竊盜罪之犯行，分別因乙○○
    返家及未尋得值錢之物而未得逞，為障礙未遂，爰依刑法第
    25條第2 項規定分別減輕其刑。被告上開犯行，犯意各別，
    應分論併罰。被告有如事實欄所載之犯罪科刑及執行情形，
    此有臺灣高等法院被告前案紀錄表在卷可按，其係於受有期
    徒刑之執行完畢後，5 年內故意再犯本件有期徒刑以上之罪
    ，均為累犯，均應依刑法第47條第1 項之規定，加重其刑。
    爰審酌被告有多次竊盜前科，素行不佳（有前揭臺灣高等法
    院被告前案紀錄表在卷足稽）、各次犯罪之手段、無視他人
    居住安全，無故侵入民宅竊盜、犯後態度等一切情事，分別
    量處如主文所示之刑，並定其應執行刑。被告前雖有多次竊
    盜前科，又再犯本件2 次竊盜犯行，然查被告於93年間所犯
    竊盜案件，經前述判決判處有期徒刑1 年6 月，於95年4 月
    7 日縮刑期滿出監後，於97年3 月6 日、14日再犯本件2 次
    竊盜犯行，依卷內證據被告於95年4 月間出監近2 年後始再
    為本案，由上情雖可認被告有反覆實施竊盜犯罪之虞，然尚
    難以此認定被告有竊盜犯之犯罪習慣，檢察官聲請依竊盜犯
    贓物犯保安處分條例諭知於刑執行前令入勞動場所強制工作
    ，尚難准許，附此敘明。
四、扣案之鋤頭1 把，雖為被告供其97年3 月6 日犯罪所用之物
    ，然非被告所有，自無從諭知沒收。
五、據上論斷，應依刑事訴訟法第299 條第1 項前段、刑法第
    306 條第1 項、第320 條第3 項、第1 項、第321 條第2 項
    、第1 項第3 款、第55條、第25條第2 項、第47條第1 項、
    第51條第5 款，刑法施行法第1 條之1 ，判決如主文。
六、本案經檢察官湯偉祥到庭執行職務。
中    華    民    國    97    年    6     月    16    日
                  刑事第三庭  法  官      江翠萍
以上正本證明與原本無異。
如不服本判決，應於收受送達後10日內向本院提出上訴書狀，其
未敘述上訴理由者，應於上訴期間屆滿後20日內向本院補提理由
書狀（均須按他造當事人之人數附繕本）。
                              書記官      陳慧玲
中    華    民    國    97    年    6     月    16    日
附錄本案論罪科刑法條：
中華民國刑法第306條
無故侵入他人住宅、建築物或附連圍繞之土地或船艦者，處1 年
以下有期徒刑、拘役或3 百元以下罰金。
無故隱匿其內，或受退去之要求而仍留滯者，亦同。
中華民國刑法第320條
意圖為自己或第三人不法之所有，而竊取他人之動產者，為竊盜
罪，處5 年以下有期徒刑、拘役或5 百元以下罰金。
意圖為自己或第三人不法之利益，而竊佔他人之不動產者，依前
項之規定處斷。
前二項之未遂犯罰之。
中華民國刑法第321條
犯竊盜罪而有左列情形之一者，處6 月以上、5 年以下有期徒刑
：
一  於夜間侵入住宅或有人居住之建築物、船艦或隱匿其內而犯
    之者。
二  毀越門扇、牆垣或其他安全設備而犯之者。
三  攜帶兇器而犯之者。
四  結夥三人以上而犯之者。
五  乘火災、水災或其他災害之際而犯之者。
六  在車站或埠頭而犯之者。
前項之未遂犯罰之。


司法院資訊處製作；財團法人民間司法改革基金會備份。
